臺灣高等法院臺中分院刑事判決　　　　　　民國九十三年度上訴字第六號
　　上　訴　人
　　即　被　告　甲○○
　　選任辯護人　袁烈輝律師
右上訴人因違反槍砲彈藥刀械管制條例案件，不服臺灣臺中地方法院中華民國九十二
年十一月十一日第一審判決（民國九十二年度訴字第二一四０號，起訴案號：臺灣臺
中地方法院檢察署民國九十一年度偵字第二二四０四號），提起上訴，本院判決如左
：
    主　　  文
上訴駁回。
    事  　　實
一、甲○○於民國（下同）九十一年二、三月間某日，明知綽號「阿義」之丙○○（
    年籍、住所不詳）持至台中縣大甲鎮○○路三四號其住處，可點火投擲具有殺傷
    力之土製爆裂物一顆，及炸彈、爆裂物主要組成零件黑色火藥二罐（一罐以直徑
    五十五公厘、高一百五十五公厘之鋁罐為容器，內裝煙火類火藥二百八十五公克
    ，一罐以直徑七十五公厘、高一百八十五公厘之鋁罐為容器，內裝煙火類火藥二
    百九十五公克及各長約一百零四公分爆引二條），係違禁物，竟未經許可，予以
    收受而持有，並藏置上址住處鐵皮屋工廠內。迨於九十一年十一月十七日凌晨二
    時三十分許，台中縣警察局大甲分局日南派出所員警接獲線報前往上址鐵皮屋工
    廠，經甲○○之妻黃翠婷同意搜索，始為警在上址鐵皮屋工廠大門入口處左側角
    落之義美餅乾盒內查獲上述土製爆裂物一顆及黑色火藥二罐（同時查獲非屬槍砲
    彈藥刀械管制條例所列管之高空煙火球二顆，及在場之謝文和、周永富、葉英志
    、繆承芳。謝文和、周永富、葉英志、繆承芳涉嫌違反槍砲彈藥刀械管制條例部
    分，業經檢察官為不起訴處分確定），甲○○則於員警到達上址鐵皮屋工廠時趁
    隙逃逸。
二、案經台中縣警察局大甲分局報請台灣台中地方法院檢察署檢察官偵查起訴。
    理　　  由
一、訊據上訴人即被告甲○○（下稱被告）否認違反槍砲彈藥刀械管制條例犯行，辯
    稱，為警查獲之爆裂物及黑色火藥，係綽號「阿義」之丙○○於九十一年二、三
    月間至伊處吸毒，放在伊處忘記帶走，伊有打開看，僅知是火藥而已，爆裂物放
    在下面，伊未看到，丙○○有打電話來，但未過來拿，後來伊與丙○○有金錢糾
    紛，丙○○即未再至伊處云云；原審指定公設辯護人及本審選任辯護人均亦以為
    警查獲之爆裂物其中二顆係高空煙火，未經加工，只有一顆經過改造，且係「阿
    義」拿來，被告不一定知道其中一顆具有殺傷力，另上址鐵皮屋係黃翠婷公公所
    有，黃翠婷並非所有人，沒有搜索同意權，也非受搜索人，搜索扣押筆錄又係事
    後製作，本件搜索不合法，取得之證據沒有證據能力等語，為被告辯護。惟查：
　(一)扣案之土製爆裂物一顆及黑色火藥二罐，係於九十一年十一月十七日凌晨二時三
    十分許，在上址被告住處鐵皮屋工廠大門入口處左側角落之義美餅乾盒內為警查
    獲等情，業據證人即台中縣警察局大甲分局日南派出所巡佐陳瑞西證述無訛（見
    原審卷第四七頁），被告於原審及本院審理復自承扣案之土造爆裂物一顆及黑色
    火藥二罐，係綽號「阿義」之丙○○於九十一年二、三月間持至其住處，其於警
    方到達上址鐵皮屋工廠時即趁隙逃逸等語。足見該爆裂物及火藥由「阿義」交付
    放置被告之住處，已有八、九個月之久，且為警查獲時在場之繆承芳、葉志英、
    謝文和、周永富於警訊或偵查中亦分別指陳土造爆裂物及黑色火藥係被告所有等
    語，益徵扣案之土製爆裂物一顆及黑色火藥二罐，為警查獲前確由「阿義」交付
    被告持有中無異。
　(二)扣案之土製爆裂物一顆及黑色火藥二罐經鑑定結果，土製爆裂物毛重一百四十公
    克，係以直徑六十八公厘之高空煙火球，外覆黑色膠帶纏繞，並外露一截八十七
    公厘爆引連接火藥，自行加裝爆引，係加工、改（製）造行為，該高空煙火已成
    可點火投擲，具有殺傷力之土製爆裂物，認屬槍砲彈藥刀械管制條例第四條第一
    項第二款所指之爆裂物；另黑色火藥二罐，一罐係以直徑五十五公厘、高一百五
    十五公厘之鋁罐為容器，內裝煙火類火藥二百八十五公克，一罐以直徑七十五公
    厘、高一百八十五公厘之鋁罐為容器，內裝煙火類火藥二百九十五公克及各長約
    一百零四公分爆引二條，各取少量試燃，均產生火藥爆燃之強烈火花現象，依據
    內政部八十六年十一月二十四日台（八六）內警字第八六七０六八三號公告，為
    炸彈、爆裂物之主要組成零件，復有內政部警政署刑事警察局九十一年十一月二
    十七日刑偵五字第０九一０三一八九四九號鑑驗通知書附卷足憑（見偵查卷第九
    七頁），並有土製爆裂物一顆、黑色火藥二罐扣案及台中縣大甲分局搜索扣押筆
    錄、扣押物目錄表、現場圖、扣押物照片在卷可稽（見偵查卷第三八、三九、六
    二、六三頁）。依上述鑑驗書及扣押物照片顯示，為警查獲扣案之黑色火藥數量
    非少，具有殺傷力之土製爆裂物一顆又經改造，外觀與未經改造之高空煙火球明
    顯不同，況被告於原審及本院審理時均供承曾打開該裝置之餅乾盒觀看等情，揆
    諸常情，被告焉會不知扣案之土製爆裂物一顆及黑色火藥二罐，係槍砲彈藥刀械
    管制條例所列管具有殺傷力之爆裂物及炸彈、爆裂物之主要組成零件，被告長時
    間持有，亦難謂無持有之犯意。從而被告於原審及本院審理請求傳訊丙○○及乙
    ○○以證明被告不知該餅乾盒內裝有扣押之爆裂物等物品等情，及請求將該扣押
    物品再送鑑定，均核無必要。
　(三)證人即被告之妻黃翠婷於原審雖證稱，當時警員先至鐵皮屋，再到伊住處叫伊，
    警員要伊打開鐵皮屋大門，伊說沒辦法，後來裡面的人打開鐵皮屋後門後，警員
    即直接進去搜索，進去搜索前未經伊同意，該鐵皮屋係伊公公所有，伊係至台中
    縣警察局大甲分局日南派出所，才在搜索扣押筆錄上簽名及按指印，伊不知原因
    云云。然證人即台中縣警察局大甲分局日南派出所巡佐陳瑞西於原審係證稱九十
    一年十一月十六日二十三時四十五分許，伊等執行巡邏勤務時，接獲鎮民打電話
    通知大甲鎮○○路三四號屋內，有四輛可疑自小客車駛入，不知是否從事違法行
    為，要求伊等前往勘查，伊等到達現場時，鐵皮屋工廠之燈光即熄滅，大門自內
    反鎖，以手電筒從窗戶往內照射，看見裡面有四人，桌上放有一吸食管，伊請鎖
    匠沒辦法打開鐵皮屋大門，又到被告住處請黃翠婷拿鑰匙打開鐵皮屋大門，黃翠
    婷亦說鑰匙放在上班之巨大公司，迨僵持至凌晨二時三十分許，經伊等勸導，才
    由鐵皮屋內之謝文和打開後門，伊等直接進入，先在謝文和之皮包內搜到海洛因
    ，又在角落找到另三人，要求三人提出身分證查證，再開始搜索鐵皮屋內，在大
    門左側角落發現一盒義美蛋捲鐵盒，內有土製爆物三顆（其中二顆經鑑定結果係
    高空煙火球）及黑色火藥二罐，伊等係徵得黃翠婷同意才搜索，黃翠婷並陪同伊
    等搜索，執行勤務時未攜帶空白搜索扣押筆錄，因事發突然才回派出所製作搜索
    扣押筆錄等語（以上見原審卷第四六－五九頁筆錄）。證人黃翠婷亦證稱伊為被
    告之妻，上址鐵皮屋係伊公公所有，案發時伊公公未在鐵皮屋外與警員對話，亦
    不在鐵皮屋內，伊未主動告知警員鐵皮屋何人經營，伊平常未在鐵皮屋工廠幫忙
    作事，只放伊腳踏車及機車等語，另於警訊時供稱，係伊先生甲○○之鐵工廠等
    語。則警方執行搜索時，上址鐵皮屋工廠之所有人即證人黃翠婷之公公及實際經
    營該工廠之被告均未在場，無論就實質或形式上觀察，證人黃翠婷對上址鐵皮屋
    皆有事實上之管領力，並為有權同意警方執行搜索之人。證人黃翠婷固指稱，警
    員執行搜索前未經伊同意云云，與證人陳瑞西所供不符，但證人黃翠婷與被告為
    夫妻關係，所為供述難免偏坦被告，且證人黃翠婷於警訊時已供稱，伊有允許警
    方進入等語，並於卷附台中縣警察局大甲分局搜索扣押筆錄執行之依據欄所載「
    依刑事訴訟法第一百三十一條之一經搜索人同意執行搜索」處簽名及按指印，表
    示同意警方執行搜索，此部分自以證人陳瑞西之供述較為可採。台中縣警察局大
    甲分局日南派出所員警執行本件搜索前既已徵得證人即被告之妻黃翠婷之同意，
    縱因執行巡邏勤務時未攜帶空白搜索扣押筆錄，而於執行搜索完畢返回該派出所
    時，始製作搜索扣押筆錄，由同意搜索人黃翠婷簽名及按指印，亦無礙於本件搜
    索之合法性。是被告請求向台中縣警察局大甲分局日南派出所調取警員接獲線報
    之證明，因事實已明，本院亦認無必要。
　(四)綜上，本件事證已明確，被告所辯，為圖卸刑責之詞，不足採信，犯行堪以認定
    。
二、核被告所為，係犯槍砲彈藥刀械管制條例第七條第四項之未經許可持有爆裂物罪
    及同條例第十三條第四項之未經許可持有彈藥主要組成零件罪。被告未經許可同
    時持有具有殺傷力之土製爆裂物一顆及炸彈、爆裂物主要組成零件黑色火藥二罐
    ，觸犯上開二罪名，為想像競合犯，應從一重之未經許可持有爆裂物罪處斷。被
    告前僅有賭博、毒品前科，素行尚非惡劣，收受持有綽號「阿義」之丙○○拿至
    其住處具有殺傷力之爆裂物一顆及炸彈、爆裂物主要組成零件黑色火藥二罐，並
    未持以之另犯他罪，該爆裂物亦非精密，情節尚非重，致罹法定最低刑度為五年
    有期徒刑之未經許可持有爆裂物之重罪，為情輕法重，縱予宣告法定最低刑度猶
    嫌過重，犯罪之情狀顯可憫恕，乃依刑法第五十九條之規定減輕其刑。
三、原審依槍砲彈藥刀械管制條例第七條第四項、第十三條第四項、刑法第五十五條
    、第五十九條、第四十二條第二項、第三十八條第一項第一款（漏引），罰金罰
    鍰提高標準條例第二條，審酌被告之品行、犯罪動機、目的、手段、所生危害，
    及犯罪後態度等一切情狀，判處有期徒刑二年八月，併科罰金新台幣五萬元，並
    諭知罰金部分易服勞役之折算標準。扣案之具有殺傷力之土製爆裂物一顆及炸彈
    、爆裂物主要組成零件黑色火藥二罐，均係違禁物，應依刑法第三十八條第一項
    第一款宣告沒收。經核認事用法，均無違誤，量刑及從刑之宣告，亦稱妥適，應
    予維持，被告上訴意旨，仍執前詞，指摘原判決不當，為無理由，應予駁回。
四、據上論斷，應依刑事訴訟法第三百六十八條，判決如主文。
本案經檢察官丁○○到庭執行職務。
中      華      民      國　    九十三   年     　三      月   三十一   日
                                  臺灣高等法院臺中分院刑事第一庭
                                        審判長法  官　陳　紀　綱
                                              法  官　方　艤  駐
                                              法　官　陳　登　源
右正本證明與原本無異。
如不服本判決應於收受送達後十日內向本院提出上訴書狀，其未敘述上訴之理由者並
得於提起上訴後十日內向本院補提理由書（均須按他造當事人之人數附繕本）。
                                              書記官　林　明　冬
中      華      民      國　    九十三   年     　三      月   三十一   日
附錄論罪科刑法條：
槍砲彈藥刀械管制條例第七條第四項：
未經許可，持有、寄藏或意圖販賣而陳列第一項所列槍砲、彈藥者，處五年以上有期
徒刑，併科新台幣一千萬元以下罰金。
                                                                        Ｉ
